【裁判字號】    95,上重訴,9
【裁判日期】    950411
【裁判案由】    違反毒品危害防制條例
【裁判全文】
臺灣高等法院高雄分院刑事判決         95年度上重訴字第9號
上  訴  人
即  被  告  丙○○
                      押)
指定辯護人  本院公設辯護人  甲○○
上列上訴人因違反毒品危害防制條例案件，不服臺灣高雄地方法
院94年度重訴字第135 號中華民國95年1 月26日第一審判決（起
訴案號：臺灣高雄地方法院檢察署94年度偵字第22482 號），提
起上訴，本院判決如下：
     主  文
上訴駁回。
     事  實
一、丙○○於民國（下同）94年9 月中旬起連續接獲其在中國大
    陸之已成年友人黃明桐（另由檢察官偵辦中）之多通電話，
    請其前往大陸幫忙看店，丙○○應允後，黃明桐即於同年月
    27日，先行匯入新台幣（下同）1 萬2,000 元機票款至其前
    妻乙○○（多年前與丙○○離婚但仍同居在一起）之屏東縣
    潮州鎮○○路郵局帳戶，丙○○即於同年月29日，依黃明桐
    之指示，自高雄小港國際機場搭乘班機出境飛往香港轉機前
    往中國大陸深圳，再搭車赴深圳鄉下松崗（沙井）與黃明桐
    會合，丙○○見到黃明桐後，方知黃明桐要其赴大陸之目的
    ，並非幫忙看店，而是要夾帶走私進入台灣，乃丙○○明知
    海洛因係毒品危害防制條例管制之第一級毒品，並為行政院
    依懲治走私條例第2 條第4 項規定公告之「管制物品項目及
    其數額」甲項第4 款所列管制進出口之物品，禁止運輸、私
    運進口。竟貪圖小利，與黃明桐共同基於運輸及私運管制物
    品毒品海洛因自大陸地區私運入境臺灣地區之犯意聯絡，同
    意以4 萬元（含食宿、上述機票費用在內）之代價，受黃明
    桐之託，由大陸地區私運海洛因入境臺灣，並約定事成之後
    由黃明桐給付扣除機票費用後之報酬，黃明桐則交付內藏3
    袋海洛因（合計淨重215.37公克，空包裝重16.22 公克，純
    度24.09%，純質淨重51.88 公克）之PACO牌黑色球鞋1 雙予
    丙○○；丙○○換穿上開黑色球鞋後，於同年10月1 日自大
    陸地區出境前往香港，再搭乘華信航空公司第AE822 號班機
    於同日12時10分許自高雄小港國際機場入境，嗣因內政部警
    政署航空警察局高雄分局執行安檢勤務之員警察覺有異，經
    會同財政部高雄關稅總局高雄機場分局關員攔查，當場查獲
    丙○○私運進口之前揭海洛因3 袋及其所有穿著供運輸毒品
    用之PACO牌黑色球鞋1 雙，丙○○則尚未獲得扣除機票費用
    1 萬2,000 元後之報酬。
二、案經內政部警政署航空警察局高雄分局報請台灣高雄地方法
    院檢察署檢察官偵查起訴。
     理  由
壹、程序方面：
一、按被告以外之人於審判外之言詞或書面陳述，屬傳聞證據，
    除法律有規定者外，原則上不得作為證據，刑事訴訟法第15
    9 條第1 項固定有明文；惟如經當事人於審判程序同意作為
    證據，法院審酌該言詞陳述或書面陳述作成時之情況，認為
    適當者，亦得為證據。當事人、代理人或辯護人於法院調查
    證據時，知有第159 條第1 項不得為證據之情形，而未於言
    詞辯論終結前聲明異議者，視為有前項之同意，同法第159
    條之5 第2項規定甚明。
二、查本件證人乙○○於警詢時之陳述及其本質乃為被告以外之
    人於審判外之言詞及陳述，依刑事訴訟法第159 條第1 項之
    規定，不具證據能力，惟經被告及其辯護人於本院審理時未
    否認其證據能力，而本院審酌上開乙○○之警詢筆錄，其作
    成過程並無不適當之情形，依刑事訴訟法第159 條之5 第2
    項之規定，自得為認定被告犯罪之證據。
貳、實體方面：
一、訊據上訴人即被告丙○○固不否認有上開前往中國大陸深圳
    之鄉下松崗與黃明桐見面，並依黃明桐之指示，為其換穿黑
    色球鞋夾藏物品進入台灣之事實，惟矢口否認有上揭運輸走
    私第一級毒品海洛因之犯行，辯稱：伊是受黃明桐之邀赴大
    陸為其看顧腳底按摩店，但抵大陸見到黃明桐後，黃明桐即
    對伊屢接獲其催促電話竟遲赴大陸頗有微詞，當晚帶伊到夜
    市與3 、4 個大陸人喝酒，第2 天一早醒來，伊竟發現人在
    賓館房間，旁邊睡有一個大陸女子，未久，黃明桐等一行人
    前來，其中一大陸人即稱該女子係其表妹，問此事要如何解
    決，嗣後黃明桐即脅迫伊穿上其交給之球鞋夾藏東西回台，
    伊不知球鞋中夾藏之東西是毒品，伊是被以仙人跳設計脅迫
    ，伊並無犯罪之意思，伊在原審時坦認上開犯行，係因為獲
    解除禁見交保，始為不實之供述云云。
二、但查，上開被告依黃明桐之指示，以將第一級毒品海洛因夾
    藏於所穿之黑色球鞋底層之方式，將毒品輸入台灣之事實，
    業據被告丙○○於原審審理時坦承不諱。而被告是接獲黃明
    桐打來之電話及匯入機票款至乙○○之帳戶後，被告始買機
    票前往大陸之情，亦經證人乙○○於警詢時陳述及本院審理
    時證述屬實，復有照片5 幀、乙○○郵政存簿儲金簿影本及
    被告之入出境查詢結果紀錄在卷可稽，並有供被告私藏夾帶
    及運輸毒品所用之PACO牌黑色球鞋1 雙扣案可資佐證。而被
    告夾帶入境之粉末3 袋，經送法務部調查局鑑定結果，均含
    第一級第6 項毒品海洛因成分，合計淨重215.37公克，空包
    裝重16.22 公克，純度24.09%，純質淨重51.88 公克，有該
    局94年12月14日調科壹字第220021708 號鑑定通知書乙紙附
    卷足憑。是被告上開自白與事實相符，自可採為認定犯罪事
    實之證據。觀諸被告於警詢時及檢察官偵查中，亦僅諉稱球
    鞋夾藏之東西據黃明桐說係壯陽藥等語，從未提及有被以仙
    人跳之手法脅迫夾帶東西入境之情事，果被告係受脅迫而為
    ，當會於被查獲之初，力陳此情。又運輸毒品係屬重罪；此
    為眾所皆知之事，被告殊不可能僅為求交保即坦承犯行之理
    ，是其於本院審理時始翻異前供，而為前開辯述，要係飾卸
    諉責之詞，不足採信，被告罪證已甚明確，犯行洵堪認定。
三、按海洛因屬毒品危害防制條例第2 條第2 項第1 款規定之第
    一級毒品，且係行政院發布之「懲治走私條例公告管制物品
    項目及其數額」甲項第4 款規定之毒品，為管制進出口之物
    品。被告自中國大陸私運管制進出口之第一級毒品海洛因入
    境臺灣，依懲治走私條例第12條規定，就其私運管制物品進
    口部分，應依懲治走私條例規定處斷。核被告所為，係犯毒
    品危害防制條例4 條第1 項之運輸第一級毒品罪及懲治走私
    條例第2 條第1 項之私運管制物品進口罪。被告與黃明桐就
    上開所犯各罪間，有犯意聯絡及行為分擔，俱為共同正犯。
    其運輸前後非法持有海洛因之低度行為為運輸之高度行為所
    吸收，不另論罪。又被告以一行為觸犯前揭二罪名，為想像
    競合犯，應依刑法第55條之規定，從一重之運輸第一級毒品
    罪處斷。被告於原審及本院之辯護人，雖以：被告於警、偵
    訊時已據實供出毒品來源係黃明桐提供，且檢方已函請警方
    偵辦，警方據被告之供述已查得黃明桐之年籍、住所及入境
    資料，本案自有毒品危害防制條例第17條「犯第4 條第1 項
    至第4 項供出毒品來源，因而破獲者，得減輕其刑」之適用
    ；又被告因一時利令智昏，受黃明桐利用，情輕法重，案發
    後衷心懺悔據實坦承供出上手，有助檢警追查來源，澈悟前
    非，其家境貧寒，罹患糖尿病、高血壓，且其父年已87 歲
    ，端賴被告迎養，衡情不無可憫，請依刑法第59條酌減其刑
    等語。惟按毒品危害防制條例第17條規定：「犯第4 條第1
    項至第3 項…之罪，供出毒品來源，因而破獲者，得減輕其
    刑」，亦即除供出來源，尚須因而破獲者，始有依該條裁量
    減輕之餘地，被告雖於偵查中供出黃明桐，然黃明桐與被告
    屬共犯關係，並非該次毒品之上游或前手，且本件查無移送
    單位因被告之供詞而破獲其毒品來源之情事，此與毒品危害
    防制條例第17條所定供出毒品來源之減刑規定，難謂相符。
    又刑法第59條之酌量減輕其刑，必於犯罪之情狀，在客觀上
    足以引起一般同情，認為即予宣告法定低度刑期，猶嫌過重
    者，始有其適用；至於被告無前科、家境貧困、身體罹病、
    坦白犯行及犯罪所得低微等情狀，僅可為法定刑內從輕科刑
    之標準，不得據為酌量減刑之理由（最高法院94年度台上字
    第9 號判決參照）。經查，被告私運之第一級毒品數量非少
    ，流毒所至，對社會秩序及國民健康危害至鉅，嚴重影響社
    會治安，其犯罪情節在客觀上顯難引起一般人之同情，是縱
    然其素行良好，罹患糖尿病、高血壓，家境貧寒屬實，亦僅
    可為法定刑內從輕科刑之標準，應無刑法第59條酌量減輕其
    刑之適用。是被告之辯護人上開請求，並無理由。原審審酌
    被告年過5 旬，應知毒品對國民身心健康戕害之鉅，竟不知
    潔身自愛，僅因經濟狀況不佳，即受黃明桐慫恿圖自大陸地
    區私運違禁品入境獲取報酬，且數量非少，一旦流入市場，
    造成之危害，當非個人一己之生命、身體法益所可比擬，及
    其智識程度、犯後態度等一切情狀，量處被告無期徒刑，並
    依法宣告褫奪公權終身。並明扣案之第一級毒品海洛因3
    袋，合計淨重215.37公克，純度24.09%，純質淨重51.88 公
    克，係毒品危害防制條例第2 條第2 項第1 款所列之第一級
    毒品，應依同條例第18條第1 項前段規定宣告沒收並銷毀之
    ，又以鑑驗耗用之海洛因因已收滅失，故不另為沒收銷燬之
    諭知。另明扣案包裝第一級毒品海洛因之包裝袋3 只，業
    經鑑定機關就之與內裝之海洛因分別鑑析其重量，足見與扣
    案之海洛因並無不可析離之關係，且該包裝袋為共犯即被告
    自稱黃明桐之成年男子所交運供被告犯本案運輸第一級毒品
    海洛因犯罪所用之財物，為被告供承在卷，依此事實觀之，
    亦足認該物品係屬該黃明桐之男子所有，應依毒品危害防制
    條例第19條第1 項之規定併宣告沒收；另查扣之PA CO 牌黑
    色球鞋1 雙，為私藏夾帶俾運送海洛因之物品，業經該黃明
    桐交付被告所有，亦據被告供明在卷，應依毒品危害防制條
    例第19條第1 項規定宣告沒收。至被告因本件犯罪所得收取
    之酬勞，因尚未經被告實際取得，亦明無庸對之宣告沒收
    。原審認事用法皆無不合，量刑亦稱允當，被告上訴否認有
    犯罪之意思，並指摘原判決量刑太重，皆無理由，應予駁回
    。
三、據上論斷，應依刑事訴訟法第368條，判決如主文。
本案經檢察官陳宗吟到庭執行職務。
中    華    民    國    95    年    4     月    11    日
                  刑事第四庭    審判長法  官  蕭權閔
                                      法  官  林水城
                                      法  官  陳吉雄
以上正本證明與原本無異。
如不服本判決應於收受本判決後10日內向本院提出上訴書狀，其
未敘述上訴理由者，並得於提起上訴後10日內向本院補提理由書
狀（均須按他造當事人之人數附繕本）「切勿逕送上級法院」。
中    華    民    國    95    年    4     月    12    日
                                      書記官  梁美姿
附錄本判決論罪科刑法條：
毒品危害防制條例第4條第1項：
製造、運輸、販賣第一級毒品者，處死刑或無期徒刑；處無期徒
刑者，得併科新臺幣1,000萬元以下罰金。
懲治走私條例第2條第1項
私運管制物品進口、出口逾公告數額者，處7 年以下有期徒刑，
得併科新臺幣300 萬元以下罰金。
                                                      k


司法院資訊處製作；財團法人民間司法改革基金會備份。
